【裁判字號】    92,重上,94
【裁判日期】    920506
【裁判案由】    給付借款
【裁判全文】
臺灣高等法院民事判決                              九十二年度重上字第九四號
    上  訴  人  華僑商業銀行股份有限公司
    法定代理人  張  鈞
    訴訟代理人  吳添丁
    被上訴人    甲○○
右當事人間給付借款事件，上訴人對於中華民國九十一年十二月十三日臺灣基隆地方
法院九十一年度重訴字第一０三號第一審判決提起上訴，本院判決如左：
    主      文
原判決廢棄。
被上訴人應給付上訴人(一)新台幣貳仟伍佰萬元及如附表一所示之利息暨違約金。(二)美
金伍拾貳萬貳仟肆佰肆拾元捌角肆分及如附表二所示之利息暨違約金。
第一、二審訴訟費用由被上訴人負擔。
    事實及理由
一、本件上訴人主張：訴外人光盛木業股份有限公司（下稱光盛公司）於民國八十一
    年六月十八日，邀同被上訴人為連帶保證人，與上訴人簽訂保證契約，願對光盛
    公司所負一切債務在新台幣六千萬元內負連帶清償責任。嗣後光盛公司於八十九
    年四月二十五日起陸續向上訴人借用新台幣二千五百萬元，並於八十九年九月二
    十六日起陸續向上訴人申請開發遠期信用狀一筆，進口記帳方式（Ｏ＼Ａ）墊款
    五筆及開發擔保信用狀二筆，合計八筆美金五十六萬八千零三十八元五角五分。
    詎本借款、墊款於九十年三月二十五日起陸續屆期，光盛公司僅分別清償借款、
    墊款至九十年四月一日起應攤還之利息，尚欠上訴人新台幣二千五百萬元及美金
    五十二萬二千四百四十元八角四分及至清償日止之利息暨違約金，雖迭經催討，
    迄未清償，本件並無逐年重新簽新保證契約，貸款展期者，始辦增補借據，並請
    借款人保證人補簽借據。因被上訴人為連帶保證人，自應就上開債務負連帶保證
    責任，爰依保證之法律關係，請求被上訴人就上開金額本息負保證人給付之責等
    情。原審判決上訴人之訴駁回，上訴人不服，提起上訴，上訴聲明(一)原判決廢棄
    。(二)被上訴人應給付上訴人(1)新台幣二千五百萬元及如原判決附表一所示之利息
    暨違約金，(2)美金五十二萬二千四百四十元八角四分及如原判決附表二所示之利
    息暨違約金。
二、被上訴人則以：債務人光盛公司於八十一年與上訴人簽訂之借款契約，借款期限
    都是一年期，借款契約須每年重新簽訂，亦即一年一簽，既然每年都有簽保證書
    ，那就是保證書以一年期間為限，且被上訴人於八十九年十月二十七日已不再擔
    任光盛公司董事職位，該債務已於新合約中由新任董監事保證，被上訴人已不再
    擔任其保證人，故無連帶保證責任，被上訴人雖沒有通知上訴人說不再擔任保證
    人，但原保證契約已終止，無須負保證之責。另光盛公司每年貸款的文件都在公
    司簽名、蓋章後，才送到銀行去，本件是一年期借款，需要每年審核，迄八十九
    年每年都會由上訴人以新保證書讓被上訴人簽名，九十年以後上訴人才用增補借
    據等語，資為抗辯。並答辯聲明(一)請求駁回上訴(二)第二審訴訟費用由上訴人負擔
    。
三、兩造不爭之事實：
    查本件上訴人主張被上訴人於八十一年六月十八日與上訴人簽訂不定期保證契約
    ，該契約開宗名義即規定被上訴人保證光盛公司對上訴人現在及將來所負之借款
    ：：等一切債務以本金新台幣六千萬元為限額及按各個債務約定之利息、遲延利
    息、違約金：：負連帶保證之責。目前光盛公司尚欠上訴人新台幣二千五百萬元
    及美金五十二萬二千四百四十元八角四分及如附表一、二所示之利息及違約金之
    事實，已據上訴人提出保證書借據，開發信用狀暨融資契約書、委任開發擔保信
    用狀契約書、授信約定書、開發信用狀申請書、信用狀、進口單據通知書、匯出
    匯款交易憑證等件影本為證（見原審卷第六─五一頁），且為被上訴人所不爭，
    堪信為真。
四、兩造爭執要旨：(一)系爭保證契約究為定有期限之保證或未定期限之保證？(二)被上
    訴人是否每年均另簽新保證契約？茲分述之。
    (一)系爭保證契約為未定期限保證契約：
      按「保證人與債權人約定就債權人與主債務人間所生一定債之關係範圍內之不
      特定債務，預定最高限額，由保證人保證之契約，學說上稱為最高限額保證。
      此種保證契約如定有期間，在該期間內所生約定範圍內之債務，不逾最高限額
      者，均為保證契約效力所及；如未定期間，保證契約在未經保證人依民法第七
      百五十四條規定終止或有其他消滅原因以前，所生約定範圍內之債務，亦同。
      故在該保證契約有效期間內，已發生約定範圍內之債務，縱因清償或其他事由
      而減少或消滅，該保證契約依然有效，嗣後所生約定範圍內之債務，於不逾最
      高限額者，債權人仍得請求保證人履行保證責任」（最高法院七十七年度台上
      字第九四三號判例意旨參照）。本件訴外人光盛公司前於八十一年間邀同被上
      訴人為連帶保證人，與上訴人簽訂保證書（見原審卷第六頁），承諾願連帶保
      證訴外人光盛公司對上訴人現在（包括過去所負現在尚未清償）及將來所負之
      借款、票款、透支、墊款、保證等債務，以本金新台幣六千萬元為限額及按各
      個債務約定計算之利息、遲延利息、違約金等，被上訴人簽立之前開保證書並
      未訂有效期限，此由前開保證書所載觀之甚明，是被上訴人簽訂之前開保證書
      顯係未定期限之最高限額保證書，據此，依前開最高法院判例意旨，被上訴人
      已自承未依民法第七百五十四條規定通知上訴人終止保證責任，本件保證書亦
      無其他消滅原因，被上訴人自應依其所立保證書約定，就主債務人光盛公司對
      上訴人所負債務負連帶清償之責。
    (二)雙方並無每年逐一簽立新保證契約之約定：
      被上訴人辯稱光盛公司之借款期限均是一年為期，每年都要簽保證書，亦即保
      證以一年為限，一年一簽八十九年十月二十七日其不再擔任光盛公司之董事職
      位，已由新董監事保證，其未再簽保證契約，其保證責任已經解除云云，查證
      人盧月美於原審雖證稱：「．．．因為光盛公司向華僑銀行（指上訴人）貸款
      之金額很大，故每年的財務報表都要有會計師的簽證，簽證以後送銀行審核，
      以便確認下年度的貸款額度，每年會核定一個貸款的總金額，然後拿一個保證
      書及授信約定書，金額包括開發信用狀及貸款部分。」等語，然上訴人僅承認
      每年都要審核光盛公司之財務報表，並核定其貸款總額但否認有重新簽其保證
      書之情事，然查證人盧月美原任職於光盛公司，七十七年至八十八年任職於被
      上訴人開設之福成建材行，於八十九年離職，則證人與債務人光盛公司及保證
      人即被上訴人從前有深厚之僱佣關係，既無一年一簽之書面契約可憑，其證言
      之真實性已存疑，尚不足採信，矧被上訴人已與上訴人簽訂不定期限之保證契
      約，該保證契約未終止前均有效力，無庸每年再簽立保證書，且查依銀行之作
      業如每次借款，均須保證人保證時，其書立之借據除有借款人之簽名欄外，只
      須另增連帶保證人之簽名欄位，請保證人簽名即可，勿庸另立保證契約，以求
      便捷，方屬正當，而觀本件卷附之借據均無連帶保證人簽名之欄位，足證每次
      借款，勿須另辦保證程序（見原審卷、七、九、十一、十三、十五、十七等頁
      ），如上訴人要求每次借款均應由保證人逐次簽名保證，何以捨簡便之上述在
      借據上保證人欄簽名方法不用，而另簽一紙保證書，徒增煩瑣，被上訴人之所
      辯及證人之證言與經驗法則不符，不足採信，又被上訴人所提增補借據二紙（
      見本院卷第五六、五七頁），此為他公司向上訴人借款，因展延而另簽之增補
      借據，與本件之情況不同，不能比附援引，本件被上訴人未舉證證明每年簽立
      新保證契約，所辯尚無可採。
五、綜上所述，被上訴人所簽立之系爭保證書，迄今仍然有效，從而，上訴人依連帶
    保證之法則，求為判命被上訴人給付如主文第二項所示之金額之本息、違約金，
    即非無據，原審失察，遽予判決駁回上訴人之訴，尚有未洽，上訴論旨，執以指
    摘原判決不當，聲明廢棄改判為有理由，應將原判決廢棄，改判如主文第二項所
    示。
六、據上論結，本件上訴為有理由，依民事訴訟法第四百五十條、第七十八條，判決
    如主文。
中      華      民      國    九十二    年      五      月      六      日
                              民事第八庭
                                  審判長法  官  鄭  三  源
                                        法  官  王  淇  梓
                                        法  官  郭  松  濤
右正本係照原本作成。
如不服本判決，應於收受送達後二十日內向本院提出上訴書狀，其未表明上訴理由者
，應於提出上訴後二十日內向本院補提理由書狀（均須按他造當事人之人數附繕本）
上訴時應提出委任律師或具有律師資格之人之委任狀；委任有律師資格者，另應附具
律師資格證書及釋明委任人與受任人有民事訴訟法第四百六十六條之一第一項但書或
第二項（詳附註）所定關係之釋明文書影本。
中      華      民      國    九十二    年      五      月      七      日
                                        書記官  方  素  珍
附註：
民事訴訟法第四百六十六條之一（第一項、第二項）：
對於第二審判決上訴，上訴人應委任律師為訴訟代理人。但上訴人或其他法定代理人
具有律師資格者，不在此限。
上訴人之配偶、三親等內之血親、二親等內之姻親，或上訴人為法人、中央或地方機
關時，其所屬專任人員具有律師資格並經法院認為適當者，亦得為第三審訴訟代理人
。


司法院資訊處製作；財團法人民間司法改革基金會備份。
